【裁判字號】    95,交聲,450
【裁判日期】    950710
【裁判案由】    交管條例聲異
【裁判全文】
臺灣板橋地方法院交通事件裁定       95年度交聲字第450 號
原處分機關  交通部公路總局臺北區監理所
異  議  人
即受處分人  甲○○
上列受處分人因違反道路交通管理處罰條例案件，不服交通部公
路總局臺北區監理所中華民國95年2 月24日北監自裁字裁40-C00
000000號、裁40-C00000000號裁決處分（原舉發案號：臺北縣政
府警察局北縣警交字第C00000000 號、第C00000000 號），聲明
異議，本院裁定如下：
    主  文
原北監自裁字裁40-C00000000號裁決處分撤銷。
甲○○汽車駕駛人轉彎時，轉彎車不讓直行車先行，處罰鍰貳佰
元（即新臺幣陸佰元），並記違規點數壹點。
其餘異議駁回。
    理  由
一、原處分意旨略以：異議人即受處分人甲○○駕駛車號CJ-493
    7 號自用小客車，於民國94年10月25日9 時許，在臺北縣板
    橋市○○路219 號處，因有「變換車道未保持安全距離並讓
    直行車先行」及「違反道路交通安全規則肇事致人受傷」等
    違規行為，經臺北縣政府警察局交通隊執勤員警製單2 紙分
    別舉發，並查證違規屬實，乃依道路交通管理處罰條例第58
    條第1 款規定（贅引第1 項），裁處罰鍰新臺幣600 元，另
    依同條例第61條第3 項前段規定（誤載第1 款），記違規點
    數3 點。
二、異議意旨略以：異議人的車子當時係在前面，時速才10至20
    公里，已預先顯示右轉燈光，且與肇事對方即吳純純所駕駛
    之機車相距有2 部機車即約5 公尺之遠，係吳純純駕駛機車
    未能注意車前狀況及未保持安全距離、車速過快、向左閃避
    不及，始撞上異議人的車子後面，應由吳純純負全部過失責
    任等語。
三、按行為後法律或自治條例有變更者，適用行政機關最初裁處
    時之法律或自治條例；但裁處前之法律或自治條例有利於受
    處罰者，適用最有利於受處罰者之規定，行政罰法第5 條定
    有明文。查本件違規行為發生後，道路交通管理處罰條例業
    於94年12月28日修正公布，並於95年7 月1 日施行，惟本件
    違規行為發生時及原處分機關之最初裁決時，均在該條例修
    正施行之前，揆諸上揭規定，應適用修正前之規定，無新舊
    法比較適用問題，合先敘明。
四、次按汽車行駛至交岔路口，轉彎車應讓直行車先行，道路交
    通安全則第1 項第6 款前段定有明文。又汽車駕駛人轉彎時
    ，轉彎車不讓直行車先行者，處200 元以上600 元以下（即
    新臺幣600 元以上1,800 元以下）罰鍰，並記違規點數1 點
    ；汽車駕駛人，駕駛汽車違反道路交通安全規則，因而肇事
    致人受傷者，記違規點數3 點，修正前道路交通管理處罰條
    例第48條第6 款前段、第63條第1 項第1 款、第61條第3 項
    前段亦分別規定明確。
五、本院判斷：
（一）本件異議人即受處分人甲○○於94年10月25日9 時許，駕
      駛車號CJ-4937 號自用小客車，沿臺北縣板橋市○○路往
      四川路方向行駛，行經臺北縣板橋市○○路與忠義巷8 弄
      之交岔路口處，擬右轉忠義巷8 弄之際，與同向後方吳純
      純所駕駛車號QB2-056 號輕型機車發生碰撞而肇事，致吳
      純純受有左脛骨骨折、合併血膝關節之傷害等情，此有道
      路交通事故現場圖、道路交通事故調查報告表(一)、(二)各1
      件、道路交通事故談話紀錄表2 件、現場及車損照片14幀
      、板橋中興醫院診斷證明書1 件附卷可稽。異議人亦自承
      伊當時駕駛車號CJ-4937 號自用小客車，沿臺北縣板橋市
      ○○路之快車道往四川路方向行駛，至肇事地點前，從快
      車道變換至慢車道，準備右轉往忠義巷8 弄之際，與吳純
      純駕駛車號QB2-056 號輕型機車發生事故（見94年10月25
      日道路交通事故談話紀錄表）。依卷附之現場圖及現場照
      片所示，本件肇事地點即臺北縣板橋市○○路往四川路方
      向道路，設快慢車道分隔線，用以區○○○○○道及外側
      慢車道；又異議人當時準備右轉之忠義巷8 弄，路寬僅約
      3 公尺，一般自用小客車倘欲直接從忠孝路右轉進入，需
      要有相當之轉彎空間，衡情必須從忠孝路之快車道作大角
      度之轉彎，始能進入該巷弄。參照異議人上揭供述，足認
      異議人駕駛自用小客車，應係從忠孝路之快車道直接右轉
      彎擬進入忠義巷8 弄無訛。另依車損照片所示，本件車禍
      發生後，異議人駕駛自用小客車之後保險桿右側附近有擦
      撞痕跡，吳純純駕駛之輕型機車則係左前車頭受損、左前
      方向燈罩及右照後鏡破損，車損狀況均非甚為嚴重，佐以
      現場並無任何煞車痕或刮地痕，顯見雙方當時車速均非甚
      快，是於發生碰撞之前，兩車間之距離應甚為接近。斟酌
      上開車損位置、兩車行車動向，加以綜合研判，堪認吳純
      純當時駕駛輕型機車，應係行駛在異議人自用小客車右後
      方之忠孝路慢車道，且兩車甚為接近，於異議人之自用小
      客車從忠孝路之快車道右轉彎擬進入忠義巷8 弄之際，吳
      純純因閃避不急，致其機車車頭撞上該自用小客車之右後
      車身。據此，縱認吳純純當時駕駛機車有疏未注意車前狀
      況之過失情事，惟異議人駕駛自用小客車，本身有轉彎車
      不讓直行車先行之違規行為，至為灼然。
（二）本件經送鑑定機關鑑定雙方之肇事責任，結果認為：「一
      甲○○駕駛自用小客車，轉彎車未讓直行車先行，為肇事
      主因。二吳純純駕駛輕型機車，未注意車前狀況，為肇事
      次因。」另依異議人申請提出覆議，結論亦照上開鑑定意
      見通過，僅其中第一項文詞改為：「甲○○駕駛自用小客
      車，由快車道右轉時未注意讓右後直行來車先行，為肇事
      主因。」等情，有臺灣省臺北縣區車輛行車事故鑑定委員
      會95年2 月15日北縣鑑字第941826號鑑定意見書、臺灣省
      車輛行車事故覆議委員會95年4 月3 日府覆議字第095020
      0145號函各1 件存卷足參，益徵異議人確實有轉彎車不讓
      直行車先行之違規行為。其有上開違規行為，因而肇事，
      致吳純純受有傷害，自應依道路交通管理處罰條例處罰之
      ，縱使吳純純就本件車禍發生也有過失，僅係刑事量刑時
      應審酌之因素或民事損害賠償過失相抵之問題而已，不能
      據為異議人得以免罰之理由，應予敘明。
（三）綜上所述，本件異議人違規事實明確，固應依法裁罰。惟
      異議人之違規行為係「轉彎車不讓直行車先行」及「違反
      道路交通安全規則因而肇事致人受傷」，已如前述（舉發
      通知單2 紙就該等違規行為已有分別舉發），關於「轉彎
      車不讓直行車先行」部分，揆之上揭說明，應依裁決時仍
      施行生效之修正前道路交通管理處罰條例第48條第6 款前
      段、第63條第1 項第1 款予以裁處罰鍰、記點，詎原處分
      機關竟錯認異議人此部分之違規行為係「不依規定保持前
      後車距離」，誤引修正前道路交通管理處罰條例第58條第
      1 款規定（贅引第1 項），以北監自裁字裁40-C00000000
      號裁處罰鍰新臺幣600 元，且未予記點，顯有未洽；異議
      人此部分之聲請，雖無理由，惟原處分機關所為之上開裁
      決處分既有違失，爰將該件處分撤銷之，並自為裁定如主
      文第二項所示，以期適法。至於就「違反道路交通安全規
      則因而肇事致人受傷」部分，舉發單位製單舉發，原處分
      機關依修正前之道路交通管理處罰條例第61條第3 項前段
      規定（誤載第1 款），以北監自裁字裁40-C 00000000 號
      裁決處分記違規點數3 點，洵屬有據，核無違法或不當之
      處；異議人執持上揭理由，對原處分機關所為之該件處分
      聲明異議，為無理由，此部分之聲請應予駁回。
六、依道路交通管理處罰條例第87條第2 項，道路交通案件處理
    辦法第19條、第20條，裁定如主文。
中    華    民    國    95    年    7     月    10    日
                  交通法庭  法  官  朱嘉川
以上正本證明與原本無異。
如不服本裁定應於送達後5 日內向本院提出抗告狀。
                            書記官  陳聖儒
中    華    民    國    95    年    7     月    10    日


司法院資訊處製作；財團法人民間司法改革基金會備份。
